臺灣高等法院臺南分院刑事判決
                                   109年度上訴字第1546號
                                   109年度上訴字第1547號
上  訴  人  
即  被  告  乙○○





選任辯護人  林錦輝律師
            林家綾律師
上  訴  人  
即  被  告  丙○○



選任辯護人  郭俊銘律師（法扶律師）
上列上訴人因強盜等案件，不服臺灣臺南地方法院108年度訴字
第943、1297號中華民國109年7月30日第一審判決（起訴案號：
臺灣臺南地方檢察署108年度營少連偵字第4號、108年度營偵字
第674號），追加起訴（108年度營少連偵字第10號、108年度營
偵字第1700號）及移送併辦（108年度營少連偵字第12號），提
起上訴，本院判決如下：
    主  文
原判決關於乙○○、丙○○結夥強盜部分及定應執行刑部分，均撤銷
。
上開撤銷部分，乙○○犯結夥強盜罪，處有期徒刑參年柒月。丙○○
犯結夥強盜罪，處有期徒刑參年陸月。
其他上訴駁回（即原判決關於乙○○詐欺取財、恐嚇取財部分，及
丙○○詐欺取財、恐嚇取財、恐嚇部分，暨沒收部分)。
乙○○上開撤銷改判之刑與上訴駁回部分所處之刑，不得易科罰金
部分，應執行有期徒刑肆年貳月。
丙○○上開撤銷改判之刑與上訴駁回部分所處之刑，不得易科罰金
部分，應執行有期徒刑參年拾月；得易科罰金部分，應執行有期
徒刑伍月，如易科罰金，以新臺幣壹仟元折算壹日。
    事  實
一、乙○○、丙○○等人欲藉俗稱「四支刀」撲克牌賭博向被害人詐
    取財物，即以撲克牌1副為賭具，玩法為每局每人先出新臺
    幣（下同）10元或100元籌碼為底，每人發4張牌，由發牌者
    依序開始加注籌碼，其他賭客可跟牌或再加注，亦可不跟牌
    放棄，再將所發的4張牌，分為前後2組，每組2張牌，牌型
    最大者為4張牌均相同，次大者為2張牌相同（稱1對），大
    小由數字決定，若非前揭牌型，則比較每組2張牌加起來之
    點數，點數和超過10點取其餘數，點數和大者為贏，需前後
    2組牌全贏才可以贏得賭客所出之底及加注之籌碼，渠等在
    賭局中藉眨眼、肢體動作、發出聲響等方式，在成員間互通
    與窺探被害人所持牌面之組合大小訊息後，再決定是否跟注
    與押注之金額，藉以操縱賭局輸贏，「夾殺」參與玩賭不知
    情之被害人，渠等謀議既定，分別為以下之行為：
㈠、乙○○、何志盛（另行審結）、少年陳○典（姓名年籍均詳卷，
    經臺灣臺南地方法院少年法庭審結），於民國107年7月10日
    至同年月16日止期間之某日，共同意圖為自己不法之所有，
    基於三人以上詐欺之犯意聯絡，邀集少年洪○賢、張○誠（年
    籍均詳卷）前往臺南市○○區○○路00巷少年陳○典祖父之住處
    ，誘使少年洪○賢、張○誠參與把玩「四支刀」之撲克牌賭博
    ，乙○○、何志盛及少年陳○典即以上開謀議之方式與少年洪○
    賢、張○誠進行賭局，並牽引加碼賭金，誘使少年洪○賢、張
    ○誠持續跟進，少年洪○賢、張○誠不知該賭局已非射倖性之
    賭局因而陷於錯誤，致少年洪○賢、張○誠分別遭訛詐，而積
    欠19萬元及20萬元之賭債。嗣乙○○於107年7月16日某時，在
    臺南市○○區○○路00巷00號住處，要求少年洪○賢、張○誠各自
    簽立本票3張（面額均為7萬元本票2張及6萬元本票1張，共2
    0萬元）並交付乙○○而既遂。
㈡、乙○○、丙○○、少年陳○宏、林○、歐○宏、戊○○（姓名年籍均詳
    卷，由臺南地方法院少年法庭審結，戊○○原名林○宏）共同
    意圖為自己不法所有，基於三人以上詐欺取財之犯意聯絡，
    於107年11月21日19時許，由少年陳○宏邀約少年何○哲（姓
    名年籍詳卷）前往乙○○位於臺南市○○區○○路00巷00號住處後
    ，乙○○、丙○○、少年陳○宏、林○、歐○宏、戊○○等人設局使
    少年何○哲與陳○宏合股，並與乙○○等人共同把玩「四支刀」
    撲克牌賭博，乙○○等人亦以上開相同詐術與少年何○哲進行
    賭局，並牽引加碼賭金，誘使少年何○哲持續跟進，少年何○
    哲不知該賭局已非射倖性之賭局因而陷於錯誤，致遭設局訛
    詐積欠22萬5,000元之賭債，乙○○當場要求少年何○哲簽立面
    額共18萬元本票共3張(7萬元、6萬、5萬元本票各1張)，並
    要求少年何○哲交付其所有行動電話1支抵償上開部分賭債而
    既遂。後乙○○於同日23時許，再與丙○○、少年陳○宏、林○、
    歐○宏、戊○○等人，分乘機車至少年何○哲位在臺南市○○區住
    處，持上開本票向少年何○哲及祖父母索討上開賭債，經少
    年何○哲之祖父與乙○○等人談判協議後，少年何○哲祖父當場
    交付現金9萬7,000元給予乙○○後，始取回少年何○哲所簽立
    之上開本票3張，乙○○等人得手後，即將現金與丙○○、陳○宏
    、林○、歐○宏、戊○○等人朋分，乙○○、丙○○各自分得1萬元
    。
㈢、乙○○、丙○○、少年陳○宏、林○、歐○宏及戊○○（姓名年籍均詳
    卷，由臺灣臺南地方法院少年庭審結），共同意圖為自己不
    法之所有，基於三人以上共同詐欺之犯意聯絡，於107年11
    月24日21時許，由少年陳○宏邀約丁○○前往乙○○上開住處，
    少年陳○宏隨即坐下與丙○○、少年林○、戊○○一同賭「四支刀
    」，其等先放水讓少年陳○宏贏錢，少年陳○宏再引誘丁○○與
    其合夥，之後少年陳○宏故意輸錢予其他人，最後少年陳○宏
    與丁○○總共積欠賭債100萬元，以此方式致丁○○陷於錯誤，
    誤以為自己應負擔賭債50萬元（丁○○與少年陳○宏各負擔一
    半，故而簽立票面金額9萬元之本票4張及票面金額5萬元之
    本票1張（本票號碼：000000000-0000000，故意將發票人身
    分證統一編號、發票日等資料寫錯），交付而既遂。
二、丁○○於上開一、㈢遭詐賭後，乙○○、丙○○為取得上開不法賭
    金，遂要求少年陳○宏騎乘機車將丁○○載至臺南市○○區○○橋
    下，乙○○、丙○○、少年林○、戊○○、歐○宏亦共同前往，其等
    在○○橋下先詢問丁○○要如何清償，丁○○表示沒有辦法，嗣其
    等即共同基於意圖為自己不法所有，結夥三人以上強盜之犯
    意聯絡，由丙○○先以「你要自己跳下堤防、還是要推你下去
    」等語出言恐嚇，再由乙○○、丙○○、少年林○、戊○○、歐○宏
    等人共同徒手毆打丁○○，嗣乙○○並從丁○○之身上搜出皮夾，
    並取出其內之駕照及○○郵局提款卡等物，且因發現丁○○先前
    填載之本票資料與皮包內之駕照資料不符，其等憤而再分持
    安全帽及徒手持續痛毆丁○○，終致丁○○受有頭部損傷、牙齒
    閉鎖性骨折（外傷性）、鼻骨閉鎖性骨折、背部鈍挫傷、右
    上肢鈍挫傷、右膝鈍挫傷等傷害（涉犯共同傷害罪嫌，另經
    檢察官為不起訴處分），嗣為取得丁○○提款卡內之現金，乙○○再詢問丁○○提款卡密碼為何，丁○○因遭痛毆、心生畏懼，
    致已無法抗拒，僅能如實告知，隨後乙○○即將該提款卡交給
    少年戊○○，前往附近提款機提款1萬元後，以此不正方法，
    由自動付款設備取得財物得手，嗣乙○○、丙○○、少年林○、
    歐○宏及戊○○並當場各分得2,000元。
三、乙○○、丙○○、少年林○、戊○○、歐○宏仍不滿意，於107年11
    月25日1時許，又驅車載丁○○前往其位於臺南市○○區○○街00
    號之住處，上開5人共同意圖為自己不法之所有，基於恐嚇
    取財之犯意聯絡，持木棒、鐵棒對丁○○之母甲○○恫嚇稱：「
    如果不幫丁○○還錢的話，要將房屋之裝潢砸爛，讓甲○○支出
    裝潢錢」等語，以此加害財產之方式，恐嚇甲○○交付財物，
    致甲○○心生恐懼，然因家人見狀報警，故未付款而不遂。
四、丙○○與少年歐○宏前因沈佑威於108年1月4日0時30分許，在
    臺南市○○區○○里○○00○00號「○○○○宮」與己○○發生口角衝突
    ，沈佑威（所涉恐嚇犯行，經臺灣臺南地方法院以109年簡
    字第47號判決判處有期徒刑4月確定），以行動電話聯繫同
    有恐嚇危害安全犯意聯絡之丙○○、少年歐○宏到場，並要求
    丙○○攜帶手槍1支（未扣案，無從證明有無殺傷力）前往，
    後丙○○即與少年歐○宏共同駕駛車牌號碼0000-00號自小客車
    前往上址宮廟，丙○○抵達後隨即取出該手槍1支置放在該宮
    廟泡茶桌上，而以此方式加害於己○○生命、身體，致其心生
    畏懼而危害於安全。
五、案經丁○○、甲○○訴請臺南市政府警察局新營分局移送臺灣臺
    南地方檢察署檢察官偵查起訴及少年洪○賢、張○誠、何○哲
    訴請臺南市政府警察局白河分局移送臺灣臺南地方檢察署檢
    察官追加起訴及移送併辦。　　
    理  由
壹、程序部分
一、按行政機關及司法機關所製作必須公開之文書，除法律特別
    規定情形外，不得揭露足以識別兒童及少年身分之資訊，兒
    童及少年福利與權益保障法第69條第2項定有明文。查本案
    共犯少年陳○宏、林○、戊○○、歐○宏、陳○典，被害人少年洪
    ○賢、張○誠、何○哲，其等均為少年，有其等年籍資料附卷
    ，依上開規定，本判決關於足資辨識其等身分之資訊，均應
    予隱匿。
二、關於證據能力之認定：
（一）按被告以外之人（包括證人、鑑定人、告訴人、被害人及
      共同被告等），於審判外之言詞或書面陳述，除法律有規
      定者外，不得作為證據；被告以外之人於檢察事務官、司
      法警察官或司法警察調查中所為之陳述，與審判中不符時
      ，其先前之陳述具有較可信之特別情況，且為證明犯罪事
      實存否所必要者，得為證據，刑事訴訟法第159條第1項、
      第159條之2分別定有明文。是被告以外之人於司法警察（
      官）調查中所為之陳述，依刑事訴訟法第159條第1項規定
      ，係屬傳聞證據，原則上無證據能力，惟如該陳述與審判
      中不符時，其先前之陳述具有較可信之特別情況，且為證
      明犯罪事實存否所必要者，依同法第159條之2規定，始例
      外認為有證據能力。又所謂「較可信之特別情況」之情形
      ，亦應就前後陳述時之各種外部情況進行比較，以資決定
      何者外部情況具有可信性。若陳述係在特別可信之情況下
      所為，則虛偽陳述之危險性即不高，雖係審判外陳述，或
      未經被告反對詰問，仍得承認其有證據能力。經查，本件
      被告乙○○、丙○○之選任辯護人於本院審理中，始爭執證人
      戊○○於警詢中證詞之證據能力（見本院上訴1546號卷第26
      2頁），惟證人戊○○經本院於審判期日傳喚到庭，並與被
      告等2人行交互詰問程序，證人戊○○於警詢時之陳述針對
      被害人丁○○之錢包究係如何被其等取得等情，與審判中所
      述有所不符，而觀諸證人戊○○警詢筆錄製作之過程，係由
      警員先詢問其年籍資料後，進而制作警詢筆錄，且其於警
      詢時之證述均係採一問一答之方式製作筆錄，查無系爭筆
      錄有何違法或不當取得之情形，是其警詢證述內容之形成
      ，顯係出於自由意志而為證述；又證人戊○○於警詢中之證
      述，除距案發日較近，當時記憶較深刻，可立即反應所知
      ，不致因時隔日久而遺忘案情外，亦較無來自被告當庭在
      場之壓力而出於虛偽不實之指證，或故為迴護被告之機會
      ，而所為之證述均較為具體明確，且證人戊○○於本院審理
      時亦具結證稱：案發時做的筆錄距離案發時間比較接近，
      在警局的筆錄比較實在等語（見本院上訴1546號卷第261
      頁），是證人戊○○於警詢中之陳述，既係出於自由意志下
      所為，且無違法取證之情形，堪認證人戊○○於警詢中所為
      之陳述，客觀上具有較可信之特別情況，且亦為證明被告
      乙○○、丙○○犯罪事實二部分存否有所必要，依上開說明，
      證人戊○○於警詢中之證述自具有證據能力。
（二）另共同被告丙○○於警詢時之陳述及以被告身分於偵查中所
      為之陳述，均為被告乙○○以外之人於審判外之言詞陳述，
      並經被告乙○○之辯護人於本院審理中否認其證據能力（見
      本院上訴1546號卷第262頁），依刑事訴訟法第159條第1
      項之規定，即不得作為證據。
（三）再按被告以外之人於偵查中向檢察官所為之陳述，除顯有
      不可信之情況者外，得為證據，刑事訴訟法第159條之1第
      2項定有明文。查被告乙○○之辯護人於本院審理中固亦否
      認證人戊○○及共同被告丙○○於偵查中以證人身分所為陳述
      之證據能力（見本院上訴1546號卷第262頁），然查：證
      人戊○○及共同被告丙○○於偵查中以證人身分所為之證述，
      既均已依法具結，有證人結文在卷可參（見偵一卷第347
      、538、641頁、追加偵一卷第221頁、追加偵二卷第229頁
      ），而被告乙○○之辯護人復未能釋明上開證人之證述有何
      「顯不可信之情況」，且於客觀之外部情狀上，難認有何
      顯不可信之情狀，依上揭規定，應認上開證人於偵查中以
      證人身分所為之具結證述，均有證據能力。
（四）其餘本判決下列所引用被告乙○○、丙○○以外之人於審判外
      之言詞及書面陳述，檢察官、被告乙○○、丙○○及其等之辯
      護人於本院準備程序時均表示不爭執其證據能力，同意列
      入本案證據等語（見本院上訴1546號卷第119頁），本院
      審酌上開證據資料製作時之情況，並無違法不當或證明力
      明顯過低之瑕疵，認為以之作為證據應屬適當，依刑事訴
      訟法第159條之5第1項之規定，應認前揭證據資料有證據
      能力。至本判決所引用之非供述證據，亦查無非法或不當
      取證之情事，復為證明本件犯罪事實所必要之重要關係事
      項，並經本院依法進行調查，是依刑事訴訟法第158條之4
      規定之反面解釋，應認均有證據能力，合先敘明。
貳、實體方面：
一、訊據被告乙○○、丙○○2人除犯罪事實二結夥強盜罪外，業均
    於本院坦承不諱，然均矢口否認有何結夥強盜之犯行及犯意
    。被告乙○○與其辯護人共同辯稱：被告等共同對被害人丁○○
    詐賭並要求其簽發本票後，因怕吵到被告乙○○之家人，才將
    丁○○帶到○○橋下，詢問其打算如何清償賭債，因被告丙○○發
    現丁○○本票上記載資料有誤，被告等人憤而毆打丁○○，衝突
    過程中，丁○○因閃避、掙扎，致其口袋內之錢包掉出，少年
    戊○○拾起，發現錢包內有郵局提款卡及身分證，其中一人比
    對發現身分證字號亦有錯誤，故被告等人第二次毆打丁○○，
    之後被告乙○○及丙○○詢問丁○○郵局有無存款清償賭債，丁○○
    起初不願告知提款卡密碼，後陳○宏上前勸他，不久丁○○願
    意提供提款卡密碼，並說帳戶內有1萬元，稱願以該1萬元清
    償賭債，獲丁○○同意後，戊○○便持以領款1萬元，被告等人
    分配完該1萬元後，才前往丁○○住所要求丁○○母親給付賭債
    ，被告等毆打丁○○是為洩憤而非出於取財之目的，被害人丁○○之錢包係意外掉落，並非被告等人以搜身取得，被告等人
    向丁○○詢問提款卡密碼時過程平和，未施以強制力。被告等
    人無以強盜之手段取得被害人丁○○之犯罪計畫。故主觀上欠
    缺強盜取財之認知與意欲，原審逕論以結夥強盜罪，認事用
    法容有違誤。被告丙○○與其辯護人則共同辯稱：依少年林○
    、歐○宏、戊○○於109年6月23日審判時之證述，及事後到被
    害人丁○○住處向其家人要錢可知，被告等人歷次犯罪計畫係
    先以賭博方式贏錢，再向被害人要錢。如果被害人沒有錢或
    不足支付時，再轉向被害人的家人要錢，足認被告等人當時
    在被告乙○○住處及○○橋下，無強盜罪之犯罪計畫。被告等在
    前往○○橋前，已取得被害人丁○○所簽本票等之債權，在○○橋
    下被告等從被害人丁○○掉出皮夾內之身分證件，經比對本票
    後，發現被害人丁○○故意在本票上填寫不實資料，因認遭騙
    而毆打被害人丁○○，此傷害行為係基於前開本票債權被騙而
    非出於強盜罪之故意而傷害被害人丁○○等語。
二、經查：上開犯罪事實除犯罪事實二之加重強盜罪外，均業據
    被告乙○○、丙○○2人坦承不諱（見本院上訴1546號卷第268頁
    ），且互核相符，並與共犯少年陳○宏、林○、歐○宏、戊○○
    、陳○典證述相符，且據證人何志盛、沈佑威、丁○○、甲○○
    、洪○賢、張○誠、何○哲、己○○等人證述綦詳，復有指認犯
    罪嫌疑人紀錄表、丁○○簽立之本票影本5張、臺南市政府警
    察局數位證物勘察報告暨內容資料、○○○○宮之監視器錄影翻
    拍照片、張○誠提供其與被告乙○○簡訊翻拍照片、何○哲簽立
    之本票3張、臺南市政府警察局白河分局扣押物品清單在卷
    足參，並有鐵棒2支、玩具假鈔1批、塑膠玩具籌碼1批、撲
    克牌10副等物扣案可佐。堪認被告2人上開任意性之自白，
    確與事實相符，被告2人上開部分之犯行，均洵堪認定。
三、關於加重強盜罪部分：
（一）訊據被告乙○○、丙○○就其等於詐賭丁○○後，有與少年陳○
      宏、林○、戊○○、歐○宏等人，將丁○○載到○○橋下，在該處
      其等並有共同毆打丁○○2次，致其因此受有頭部損傷、牙
      齒閉鎖性骨折(外傷性)、鼻骨閉鎖性骨折、背部鈍挫傷、
      右上肢鈍挫傷、右膝鈍挫傷等傷害，期間並有取得告訴人
      丁○○之錢包，且有取出其內之郵局提款卡，最後是被告乙○○等詢問告訴人丁○○提款卡密碼後，由被告乙○○將告訴人
      丁○○之提款卡交給戊○○去提領1萬元回來，再由其等朋分
      完畢等情，均不爭執，核與證人丁○○於原審審理中具結後
      之證詞相符，並經證人戊○○、胡令諺於警詢時證述在卷（
      見警卷第150-152、198-199頁），此外，復有奇美醫療財
      團法人柳營奇美醫院丁○○診斷證明書、丁○○郵局帳號0000
      0000000000號存摺影本、丁○○遭毆打後現場之照片、丁○○
      指認賭博處所之照片4張、丁○○遭毆打之現場照片2張、10
      7年11月24日統一超商監視器畫面照片2張（見警卷第266
      、272、274頁、偵一卷第419、25、493、253、303、379
      、475頁）、中華郵政股份有限公司○○郵局110年9月28日
      南營字第1101800785號函暨檢附丁○○帳戶107年11月1日至
      107年11月25日之交易明細1份(見本院上訴1546號卷第217
      -219頁)，是此部分應認與事實相符，堪以採信。　
（二）再查：證人丁○○於原審審理時具結後證稱：伊後來問少年
      歐○宏說可否離開，因為伊已經簽完本票，但乙○○說要伊
      等一下跟他們去一個地方，就是帶去○○橋下，在橋下除了
      少年陳○宏外，其他的人都有打伊，打的時候說到底有沒
      有錢，要伊找家人要錢等語（見原審訴943號卷一第164-1
      68頁）。另證人林○於偵查中亦具結證稱：到橋下就問丁○○如何處理錢的事，丁○○說沒有錢，又一直說謊，我們就
      很生氣，就開始打他，然後再問他有無存款，叫他拿提款
      卡出來等語（見偵一卷第283頁）；證人陳○宏亦於偵查中
      具結證稱：到○○橋的時候，乙○○有跟我說，離丁○○遠一點
      ，因為他們要打丁○○，要他還錢等語（見偵一卷536頁）
      ；而被告乙○○、丙○○於本院審理時亦均具結證稱：將丁○○
      帶到○○橋的目的，也是為了取這50萬元等語（見本院上訴
      1546號卷第238、247-248頁）。故被告等人當天帶告訴人
      丁○○到○○橋下、並共同毆打告訴人丁○○之原因，除是因發
      現告訴人丁○○於本票上記載之資料有誤故而心生氣憤之外
      ，本亦有要以毆打告訴人丁○○之手段，強要告訴人丁○○交
      付財物以償還原不存在之詐賭賭債，是其等主觀上原即有
      共同為自己不法所有之犯意聯絡，應堪認定。是被告及辯
      護人共同辯稱：當天被告等人共同毆打告訴人丁○○，單純
      只是因為意外發現告訴人丁○○本票上記載之資料有誤而發
      洩怒氣，被告等人無以強盜之手段取得告訴人丁○○之犯罪
      計畫云云，並無可採。再者，告訴人丁○○與被告等人間，
      原並無任何債權債務關係，且被告等人是以設局詐賭之方
      式，使告訴人丁○○無端欠下虛假不存在亦不合法之賭債，
      自難以此阻卻其等有不法所有意圖之存在。
（三）證人戊○○於警詢時供稱：持丁○○提款卡去提領1萬元是乙○○從丁○○身上所找到，並指揮我去就近超商提領的等語（
      見警卷第151頁），核與證人丁○○於原審審理時具結後證
      稱：皮夾不是掉出來，是乙○○搜出來的...因為我坐在地
      板上，屁股坐在錢包上面，所以絕對不可能自己掉出來..
      .皮包不是自己掉出來的...皮包是別人拿出來的，因為我
      有感覺被人家從裡面拿出來的感覺等語（見原審訴943號
      卷一第165、174、176-177頁），核屬相符，故本件被害
      人丁○○之錢包，確是遭被告乙○○搜出來，並非自己掉出來
      的等情，應堪以認定。雖證人丁○○於警詢、偵訊時，曾有
      將被告乙○○誤認為被告丙○○之情事，然因其原僅看過被告
      乙○○沒講過話、被告丙○○也有看過但沒有很熟等語（見原
      審訴943號卷一第163頁），嗣於原審審理中，始經與被告
      乙○○、丙○○當庭對質詰問後，始確認皮夾是由被告乙○○所
      搜出者，自應以其於原審審理時之證詞為可採信。至於證
      人戊○○於原審審理時固改口證稱：我在地上撿到丁○○的皮
      包等語（見原審訴943號卷二第32頁），然於本院則具結
      證稱：案發時做的筆錄距離案發時間比較接近，在警局的
      筆錄比較實在等語（見本院上訴1546號卷第261頁），故
      應以證人戊○○於案發第一時間於警詢時之證述較為實在可
      採，且倘若皮包果是其親手在地上撿到的，何以在警詢時
      要供稱是被告乙○○從丁○○身上找到的等語，顯見其於原審
      及本院所以翻異前詞，均僅係為迴護、配合被告等2人之
      說詞，自無從採信。另證人林○於原審審理中證稱：丁○○
      的皮夾是丁○○從他口袋拿出來，這是伊看到的云云，亦屬
      迴護被告等2人之詞，與事實不符。至被告丙○○、乙○○於
      本院審理時則均證稱告訴人丁○○的錢包皮夾，是戊○○拿來
      的云云，亦顯屬事後勾串卸責之詞，均無從憑採。故被告
      等2人均辯稱告訴人丁○○之皮包是自己掉出來，被戊○○撿
      到云云，乃屬無稽，並非事實。
（四）再查，到○○橋下，被告丙○○先以「你要自己跳下堤防、還
      是要推你下去」出言恐嚇告訴人丁○○，嗣被告乙○○、丙○○
      、少年林○、戊○○、歐○宏等人並進而共同毆打丁○○等情，
      業據其等所不爭執，並經證人戊○○、胡令諺於警詢時證述
      在卷（見警卷第150-152、198-199頁），並有奇美醫療財
      團法人柳營奇美醫院丁○○診斷證明書在卷可參，此部分事
      實已堪認定，業如前述。再者，告訴人丁○○於原審審理時
      具結證稱：皮夾內有郵局提款卡、悠遊卡、身分證、駕照
      ，乙○○跟丙○○2人一起看證件，發現我資料與本票不同，
      就說我騙他、故意寫錯，說謊就繼續打。再打一次，分好
      幾次打，最後是乙○○蹲下來問我提款卡密碼多少，我就說
      出來，他問我是否確定正確、不要等一下請人去領領不到
      錢。我一開始就講對的，擔心說錯密碼會被打，是乙○○拿
      提款卡給戊○○去領錢，當時有人問我裡面剩多少，我說1
      萬元等語（原審訴943號卷一第164-168頁）。故告訴人丁○○證稱其是因遭被告等人恐嚇並共同毆打成傷後，再被問
      到提款卡之密碼，主觀上因擔心講錯密碼，會再次被毆打
      ，始告知被告乙○○正確之密碼等情，核與一般正常之人在
      相同之情境下所可能之合理反應相符，堪以採信。故本件
      告訴人丁○○既是因先遭被告等人恐嚇並共同對其毆打成傷
      後，其意思自由已遭壓制，致不能抗拒後，始告知被告乙○○提款卡之密碼，再由被告乙○○交提款卡給戊○○去提款取
      財得手，已堪認定。是被告等人辯稱被告等向告訴人丁○○
      詢問提款卡密碼時，過程平和，未施以強制力云云，自亦
      屬無稽，無從採信。　　　　
（五）又本件被告等人是先以該不存在之詐賭賭債為「詐術」，
      先在被告乙○○住處，使告訴人丁○○陷於錯誤，而簽發本票
      5張，而詐欺取財既遂後，其等復為向告訴人丁○○取得更
      多之財物，故「另行起意」，再基於為自己不法所有之犯
      意聯絡，將告訴人丁○○另外帶到○○橋下，再共同毆打告訴
      人丁○○，致使其不能抗拒後，由被告乙○○強搜其身取得錢
      包後，復取出其內之提款卡，詢問告訴人丁○○密碼，則告
      訴人丁○○因先遭其等共同毆打成傷，致不能抗拒，而告知
      正確之提款卡密碼，而遭其等強盜財物得手，此與在被告
      乙○○之住處共同對告訴人丁○○詐欺取財既遂之犯行，雖是
      在同一日，然因地點不同、手法互異，顯見被告等人應是
      基於不同之犯意所為，故被告等人加重詐欺與結夥強盜之
      犯行間，乃屬另行起意，應論以數罪併罰。故被告丙○○之
      辯護人辯稱：犯罪事實一㈢及二均為同一被害人丁○○，應
      屬一行為觸犯數罪名之想像競合犯云云，自非有據，併此
      敘明。
（六）綜上，本件被告2人等有結夥強盜告訴人丁○○財物既遂之
      犯行，亦屬事證明確。
四、綜上所述，本件事證均已明確，被告2人上開犯行，均堪以
    認定，應依法論科。
五、論罪：
（一）按本票應記載一定之金額。由發票人簽名。欠缺本法規定
      票據上應記載事項之一者，其票據無效。即欠缺票據法所
      規定票據上絕對應記載事項之一者，其票據無效，票據法
      第11條第1項、第120條第1項第2款規定甚明。經查：本件
      告訴人丁○○雖因不想讓票據兌現，故而填寫不實之身份證
      號碼（見原審訴943號卷一第178頁），然上開票據既已填
      妥絕對應記載事項，即非無效票據，並具有一定之財產價
      值，故被告2人就犯罪事實一㈢部分，亦應構成加重詐欺取
      財既遂罪。又刑法第321條第1項第4款所稱結夥三人，若
      結夥犯全體俱有責任能力，即算入結夥三人之內。經查：
      本件犯罪事實二之少年陳○宏、林○、戊○○、歐○宏等人，
      於本件犯罪行為時，均已為14歲以上之人，尚非無責任能
      力之人，與被告乙○○、丙○○共同犯強盜罪，自已達結夥三
      人以上。至被告行為後，刑法第305條、第346條第1項固
      於108年12月25日經總統公布修正，同年月27日施行，惟
      修正後之規定係將修正前之罰金數額調整換算後予以明定
      ，不生有利或不利於行為人之情形，自非法律變更，不生
      新舊法比較之問題，附此敘明。
（二）是核被告乙○○所為，就犯罪事實一㈠至㈢部分，各係犯刑法
      第339條之4第1項第2款之三人以上共同犯詐欺取財既遂罪
      ；犯罪事實二部分，係犯刑法第330條第1項之結夥強盜罪
      、及同法第339條之2第1項之違法由自動付款設備取得他
      人之物罪；犯罪事實三部分，則係犯刑法第346條第3項、
      第1項之共同恐嚇取財未遂罪。
（三）核被告丙○○所為，就犯罪事實一㈡、㈢部分，各係犯刑法第
      339條之4第1項第2款之三人以上共同犯詐欺取財罪；犯罪
      事實二部分，係犯刑法第330條第1項之結夥強盜罪、及同
      法第339條之2第1項之違法由自動付款設備取得他人之物
      罪；犯罪事實三部分，則係犯刑法第346條第3項、第1項
      之共同恐嚇取財未遂罪；犯罪事實四部分，係犯刑法第30
      5條共同恐嚇罪。
（四）又被告等2人就犯罪事實二部分，除涉犯刑法第330條第1
      項之結夥強盜罪外，尚涉犯刑法第339條之2第1項之違法
      由自動付款設備取得他人之物罪，二者具想像競合犯之實
      質上一罪關係，雖未經起訴，本院已於審理中諭知此部分
      之法條（見本院上訴1546號卷第231頁），自得併予審理
      ，附此敘明。又追加起訴書雖另認被告2人前開犯罪事實
      一㈠、㈡行為應依兒童及少年福利與權益保障法第112條第1
      項加重其刑，然因被告2人為前開犯行時，均尚未成年，
      並非成年人，自無從依該法加重，亦附此敘明。
（五）被告2人就犯罪事實一㈡、㈢、犯罪事實二、三等部分，及
      其等與犯罪事實欄所載之行為人，就各次犯行，因有犯意
      聯絡及行為分擔，均為共同正犯。
（六）被告2人就犯罪事實三部分，已著手於恐嚇取財犯行之實
      行而不遂，為未遂犯，依刑法第25條第2項規定減輕之。
      另被告等2人就犯罪事實一㈠以一加重詐欺取財之行為，同
      時致洪○賢、張○誠2人受騙，為想像競合犯，應依刑法第5
      5條之規定從一重論處。另被告等2人就犯罪事實二部分，
      是以一行為同時犯刑法第330條第1項之結夥強盜罪、第33
      9條之2第1項之違法由自動付款設備取得他人之物罪，亦
      屬想像競合犯，應依刑法第55條之規定從一重之結夥強盜
      罪論處。
（七）被告2人所犯上開數罪間，因犯意各別，罪名互異，應予
      分論併罰。檢察官移送併辦（108年度營少連偵字第12號
      ）之犯罪事實，與追加起訴即犯罪事實四之犯罪事實為同
      一事實，自應併予審理。
（八）按刑法第59條規定，犯罪之情狀顯可憫恕，認科以最低度
      刑仍嫌過重者，得酌量減輕其刑。經查，被告2人所犯刑
      法第330條第1項結夥強盜罪之法定刑為「7年以上有期徒
      刑」，而其等於行為時，甫剛滿18歲，尚未成年，堪認年
      輕識淺、血氣方剛，兼衡其2人於犯罪後，就大部分之客
      觀犯罪事實，並不爭執，且於原審審理中與告訴人丁○○達
      成調解、賠償其損害，亦有原審108年度南司簡調字第151
      8號調解筆錄1份在卷可參（見原審訴943號卷一第281-283
      頁），堪認被告2人於事後非無悔過之意，若逕量以加重
      強盜罪之法定最輕本刑（即有期徒刑7年以上）之刑罰，
      非無情輕法重，失之過苛，難謂符合罪刑相當性及比例原
      則，客觀上足以引起一般同情，顯可憫恕，爰就被告2人
      結夥強盜之部分，均依刑法第59條規定，減輕其刑。
（九）再按刑法第59條酌量減輕其刑，必須犯罪另有特殊原因或
      情狀，在客觀上足以引起一般同情，而確可憫恕者，認為
      即使宣告法定最低度刑，仍嫌過重，或因立法至嚴，確有
      情輕法重的情形，始有其適用。本件被告丙○○就犯罪事實
      一㈡、㈢之犯行，情節難認輕微，且犯罪動機僅在牟取自己
      不法利益，難謂其此部分之犯罪，有何特殊原因或情狀，
      且此部分所犯之刑法第339條之4第1項第2款之三人以上共
      同犯詐欺取財罪之法定刑為「1年以上7年以下有期徒刑」
      ，並無法重情輕之情事，故被告丙○○之辯護人以其犯後已
      深切悔悟，並與被害人達成和解，賠償被害人損失，獲得
      其等原諒，且有坦承此部分之犯行等情，請求本院依刑法
      第59條酌減其刑，自難認有理由，無從准許。 
參、撤銷改判之理由（即原判決關於被告乙○○、丙○○就犯罪事實
    二部分）
一、原審以被告2人犯行明確，而予論罪科刑，固非無見。惟查
    ：被告2人就犯罪事實二之犯行，除涉犯刑法第330條第1項
    之結夥強盜罪外，尚涉犯刑法第339條之2第1項之違法由自
    動付款設備取得他人之物罪，已如前述，原審漏未論究此部
    分之罪名，容有未洽。故被告等2人上訴意旨，均否認犯罪
    事實二之結夥強盜犯行，指摘原判決不當，固均無理由，然
    原判決既有上開違誤之處，自應由本院予以撤銷改判，以期
    適法。　　　　
二、爰以行為人之責任為基礎，審酌被告2人正值青年，原應以
    其勞力、智識賺取財物，竟不思以正途為之，反冀不勞而獲
    ，以暴力方式強取不法財物，情節非輕，惟念其等犯後已知
    坦承犯行，並與告訴人丁○○達成和解，取得其原諒，兼衡被
    告等2人之年紀、素行、教育程度、家庭與經濟狀況，被告
    乙○○育有2名未成年子女，有其等出生證明書2份在卷可參（
    見本院上訴1546號卷第135至136頁），被告丙○○育有1名未
    成年子女等一切情狀，並考量其等參與此部分犯行之分工程
    度及所獲得之不法利得，分別量處如主文第二項所示之刑，
    以示懲儆。　　　
肆、上訴駁回部分（即原判決關於被告乙○○犯罪事實一、三部分
    ，及丙○○犯罪事實一、三、四部分，暨沒收部分)。　
一、犯罪事實一、三、四部分：
　　原審以被告2人犯行明確，論以被告乙○○就犯罪事實一㈠至㈢
    所為，均係犯刑法第339條之4第1項第2款之三人以上共同犯
    詐欺取財罪；犯罪事實三係犯刑法第346條第3、1項共同恐
    嚇取財未遂罪。被告丙○○就犯罪事實一㈡、㈢所為均係犯刑法
    第339條之4第1項第2款之三人以上共同犯詐欺取財罪；犯罪
    事實三係犯刑法第346條第3、1項共同恐嚇取財未遂罪；犯
    罪事實四係犯刑法第305條共同恐嚇罪，併就被告2人所為恐
    嚇未遂部分之犯行，依刑法第25條第2項之規定，均減輕其
    刑。復再敘明審酌被告2人正值青年，原應以其勞力、智識
    賺取財物，竟不思以正途為之，反冀不勞而獲，以上開方式
    詐騙而獲取不法利益，或隨意恐嚇他人，其情節非輕，犯後
    均能坦認犯行，非無悔意，且與告訴人丁○○、張○誠、何○哲
    等人達成和解，取得原諒，兼衡被告2人之素行、教育程度
    、家庭與經濟狀況，並考量少年林○宏、林○均等指本案之主
    導人是被告乙○○（見偵一卷第282、526、536、538頁），且
    於案發後被告乙○○仍有透過手機群組要求少年林○扛責任，
    此有前開勘察報告暨內容資料附卷，參酌其等參與犯罪之程
    度及有無獲取贓款與金額之不同，分別各量處如原判決主文
    所示之刑。核此部分之認事用法並無違誤，量刑亦屬妥適。
二、被告乙○○上訴意旨以其已還清要給被害人張○誠、何○哲的錢
    ，主張就犯罪事實一、三部分之犯行，原審量刑過重，請求
    輕判云云，並提出清償證明2份在卷可參（見本院上訴1546
    號卷第133至134頁），惟按關於刑之量定，係實體法上賦予
    法院得為自由裁量之事項，倘其未有逾越法律所規定之範圍
    ，或濫用其權限，即不得任意指摘為違法（最高法院75年台
    上字第7033號判例意旨參照）。經查：被告乙○○於原審時即
    與少年張○誠、何○哲達成和解，業經原審於量刑理由中予以
    審酌，且因此並未諭知沒收此部分之犯罪所得，而被告乙○○
    僅是依原審即已審酌之和解條件全數清償完畢，並未有變動
    原審量刑之基礎，又原審量刑並未有逾越法律所規定之範圍
    ，或濫用其權限，且上訴後量刑之基礎，亦既無變動，是其
    主張就犯罪事實一、三部分之犯行，原審量刑過重，並無理
    由，應予駁回。又被告乙○○所處之刑乃屬不得緩刑，上訴意
    旨另求為緩刑之宣告，亦於法不合，併此敘明。
三、被告丙○○上訴意旨則以：被告丙○○犯後已深切悔悟，並與被
    害人達成和解，賠償被害人損失，獲得其等原諒，並坦承此
    部分犯行，原審判決就犯罪事實一部份，並未審酌刑法第59
    條，尚有違誤。犯罪事實一㈢及犯罪事實二均為同一被害人
    丁○○，應屬一行為觸犯數罪名之想像競合犯，原審未予審酌
    ，於法顯有不合，及均請求輕判云云。惟查：被告丙○○就犯
    罪事實一㈢及犯罪事實二部分，因犯意各別，行為互殊，應
    論以數罪併罰，業如前述，另被告丙○○就犯罪事實一部分犯
    行，亦無情輕法重得依刑法第59條酌減其刑之適用，亦已說
    明如前，又原審量刑並未有逾越法律所規定之範圍，或濫用
    其權限，且上訴後量刑之基礎，亦既無任何變動，是被告丙○○之上訴意旨，以原審未將犯罪事實一㈢及犯罪事實二部分
    論以想像競合又未依刑法第59條酌減其刑，量刑過重云云，
    指摘原判決不當，均無理由，應予駁回。
四、沒收部分：
（一）扣案鐵棒2支、玩具假鈔1批、塑膠玩具籌碼1批、撲克牌1
      0副等物，為被告乙○○所有，用以詐賭及帶往甲○○家中行
      恐嚇取財犯行使用，自應依法在被告乙○○項下宣告沒收。
（二）另詐賭告訴人丁○○、少年洪○賢、張○誠部分，告訴人丁○○
      因而簽立本票5紙（票號：000000000-000000000）、少年
      洪○賢、張○誠因而簽立本票各3紙（金額分別為7萬元、7
      萬元、6萬元），以及何○哲所交付之行動電話1支等，因
      均屬被告2人之犯罪所得，且未經扣案，自應依法宣告沒
      收，並於全部或一部不能沒收或不宜執行沒收時，追徵其
      價額。
（三）被告2人強盜丁○○1萬元部分，業經丁○○領回，此有臺南市
      政府警察局新營分局贓物認領保管單附卷足參（見警卷第
      176頁），另少年何○哲簽立之本票3紙，經交還少年何○哲
      家人，並經其交付警局扣案，此有扣押筆錄附卷（見追加
      偵三卷第43頁），另丁○○前遭被告等人取走之手機1支、
      皮夾及其內證件等物品，均經返還，亦經丁○○證述在卷（
      見原審訴943號卷一第180頁），此部分依刑法第38條之1
      第5項之規定不予沒收。
（四）另被告2人持少年何○哲簽立之本票3紙，並向其家人索討9
      萬7千元，被告丙○○、乙○○供稱各分得1萬元等語（見追加
      警卷第83、102頁），雖亦為其等犯罪所得，且未扣案，
      然被告2人於原審審理已與少年何○哲成立和解，各自計給
      付少年何○哲2萬2千元（見原審訴943號卷二第70-71頁）
      ，因被告2人和解賠償之金額已高於犯罪所得，此部分即
      不為宣告沒收。
（五）其餘之扣案Iphone 6S手機（門號：0000000000序號：000
      000000000000）、蘋果牌手機（門號：0000000000、序號
      ：0000000000000000）蘋果牌手機（門號：0000000000）
      、棒球棒、本票、帳本、帳冊，非屬被告2人所有，或與
      本案犯行無涉，此業經被告2人供述在卷（見原審訴943號
      卷二第54-55頁），是此部分亦不為宣告沒收。　　　
（六）經核原審就沒收部分之認定，於法均無違誤，是應駁回被
      告上訴。　　　　
伍、定應執行刑部分：
　　原判決就犯罪事實二部分，業經本院撤銷改判，是本件被告
    2人原定應執行刑之基準已有變更，自應由本院重定應執行
    刑。考量被告乙○○、丙○○所犯上開各罪，所侵害之法益類型
    ，並衡諸其等之犯罪情節、模式等整體犯罪之評價以及上開
    罪行所反應出之人格特性等因素，衡酌刑罰手段之相當性，
    就被告乙○○所犯不得易科罰金之罪，定應執行刑如主文第四
    項所示，另就被告丙○○所犯得易科罰金與不得易科罰金之罪
    ，分別定應執行刑如主文第五項所示，且就得易科罰金部分
    ，併諭知如易科罰金之折算標準。
據上論斷，應依刑事訴訟法第368條、第369條第1項前段、第364
條、第299條第1項前段，判決如主文。
本案經檢察官陳冠霖提起公訴、檢察官彭盛智追加起訴及移送併
辦，檢察官王全成到庭執行職務。
中　　華　　民　　國　　110 　年　　11　　月　　30　　日
                  刑事第四庭    審判長法  官  郭玫利
　　　　　　　　　                    法  官  陳金虎 
　　　　　　　　　                    法  官  林臻嫺　
以上正本證明與原本無異。
除恐嚇及恐嚇取財罪不得上訴外，其餘部分如不服本判決應於收
受送達後20日內向本院提出上訴書狀，其未敘述上訴理由者，並
得於提起上訴後20日內向本院補提理由書（均須按他造當事人之
人數附繕本）「切勿逕送上級法院」。
　　　　　　　　　　　　　　　　　　　書記官  楊宗倫   
中　　華　　民　　國　　110 　年　　11　　月　　30　　日
附錄本案論罪科刑法條全文：
中華民國刑法第339條之4
犯第339條詐欺罪而有下列情形之一者，處1年以上7年以下有期
徒刑，得併科1百萬元以下罰金：
一、冒用政府機關或公務員名義犯之。
二、三人以上共同犯之。
三、以廣播電視、電子通訊、網際網路或其他媒體等傳播工具，
    對公眾散布而犯之。
前項之未遂犯罰之。
中華民國刑法第339條之2
（違法由自動付款設備取得他人之物之處罰）
意圖為自己或第三人不法之所有，以不正方法由自動付款設備取
得他人之物者，處3年以下有期徒刑、拘役或30萬元以下罰金。
以前項方法得財產上不法之利益或使第三人得之者，亦同。
前二項之未遂犯罰之。
中華民國刑法第330條
（加重強盜罪）
犯強盜罪而有第321條第1項各款情形之一者，處7年以上有期徒
刑。
前項之未遂犯罰之。
中華民國刑法第346條
意圖為自己或第三人不法之所有，以恐嚇使人將本人或第三人之
物交付者，處6月以上5年以下有期徒刑，得併科3萬元以下罰金
。
以前項方法得財產上不法之利益或使第三人得之者，亦同。
前二項之未遂犯罰之。
中華民國刑法第305條
以加害生命、身體、自由、名譽、財產之事恐嚇他人，致生危害
於安全者，處2年以下有期徒刑、拘役或9千元以下罰金。

卷宗清單 1.警卷：臺南市政府警察局新營分局南市警營偵字第1080303539號刑案偵查卷宗 2.偵一卷：臺灣臺南地方檢察署107年度營他字第368號偵查卷宗 3.偵二卷：臺灣臺南地方檢察署108年度營偵字第674號偵查卷宗 4.偵三卷：臺灣臺南地方檢察署108年度營少連偵字第4號偵查卷宗 5.查扣443卷：臺灣臺南地方檢察署108年度查扣字第443號偵查卷宗 6.原審訴943號卷一：臺灣臺南地方法院108年度訴字第943號刑事卷宗卷一 7.原審訴943號卷二：臺灣臺南地方法院108年度訴字第943號刑事卷宗卷二 8.本院上訴1546號卷：臺灣高等法院臺南分院109年度上訴字第1546號刑事卷宗 9.併辦警卷：臺南市政府警察局白河分局南市警白偵字第1080591145號刑案偵查卷宗 10.併辦偵卷：臺灣臺南地方檢察署108年度營少連偵字第12號偵查卷宗 11.追加警卷：臺南市政府警察局白河分局南市警白偵字第1080513541號少年事件偵查卷宗 12.追加偵一卷：臺灣臺南地方檢察署108年度營他字第8號偵查卷宗 13.追加偵二卷：臺灣臺南地方檢察署108年度營偵字第1700號偵查卷宗 14.追加偵三卷：臺灣臺南地方檢察署108年度營少連偵字第10號偵查卷宗 15.查扣773卷：臺灣臺南地方檢察署108年度查扣字第7733號偵查卷宗 16.聲羈卷：臺灣臺南地方法院108年度聲羈字第304號刑事卷宗(獨任) 17.原審訴1297號卷一：臺灣臺南地方法院108年度訴字第1297號刑事卷宗卷一 18.原審訴1297號卷二：臺灣臺南地方法院108年度訴字第1297號刑事卷宗卷二 19.本院上訴1547號卷：臺灣高等法院臺南分院109年度上訴字第1547號刑事卷宗